【裁判字號】    97,訴易,19
【裁判日期】    970715
【裁判案由】    侵權行為損害賠償
【裁判全文】
臺灣高等法院民事判決                  97年度訴易字第19號
原      告  乙○○
訴訟代理人  馬在勤律師
複 代理 人  陳佳雯律師
被      告  甲○○
上列當事人間侵權行為損害賠償事件，原告提起刑事附帶民事訴
訟，本院於民國97年7月1日言詞辯論終結，判決如下：
    主      文
被告應給付原告新臺幣肆拾伍萬參仟伍佰柒拾柒元，及自民國九
十七年一月二十四日起至清償日止，按週年利率百分之五計算之
利息。
原告其餘之訴駁回。
訴訟費用由被告負擔十分之六，餘由原告負擔。
    事實及理由
一、原告起訴主張：被告於民國 (下同)96年1月15日下午5時20
    分許，駕駛車號7895-DF號自小客車，沿臺北縣新店市○○
    路99號景文技術學院，欲左轉進入停車場時，原應注意車前
    狀況，並隨時採取必要之安全措施，而依當時情形，並無不
    能注意之情事，竟疏於注意，貿然左轉，撞及站在停車場入
    口處左方之伊，致伊受有左腓骨骨折、左第四蹠骨骨折、右
    膝及右腿挫傷等傷害，爰依侵權行為之法律關係，請求判令
    被告應給付伊新臺幣（下同）802,442元【包括：醫療費及
    交通費計20,942元、看護費75,000元、薪資收入損失356,43
    6元、出版工作收入損失50,064元、精神慰撫金300,000元】
    ，及自起訴狀繕本送達翌日起至清償日止，按年息5%計算之
    利息；願供擔保請准宣告假執行之判決。
二、被告則以：原告於97年1月17日、同年月24日、同年月31日
    回醫院看診係由其先生開車接送，並無支出計程車費之可能
    。原告請求至土城崇德整骨所看診之醫療費部分，因原告僅
    提出該所之廣告單為證，自不足採信。又原告並無必要使用
    健康食品及石膏鞋，原告請求該部分費用之給付為無理由。
    原告並未聘請專業看護，且其長子未具看護人員資格，原告
    請求看護費給付部分亦為無理由。縱認原告得請求看護費，
    每月看護費亦應以17,000元計算為適當。原告在景文科技大
    學、開明工商職業學校放寒假期間並未排課，且原告未領臺
    北市私立楊桃烹飪短期補習班薪資之原因，係因報名人數不
    足，開班不成所致，與本件傷害事故無關，自無薪資收入損
    失可言。原告請求出版工作收入損失50,064元部分，亦與本
    件傷害事故無關，而不得請求。另原告請求之精神慰撫金過
    高，應予酌減等語，資為抗辯，並於本院聲明：原告之訴駁
    回。
三、兩造不爭執之事實：
  (一)被告於96年1月15日下午5時20分許，駕駛車號7895-DF號自
    小客車，沿臺北縣新店市○○路99號景文技術學院，欲左轉
    進入停車場時，撞及站在停車場入口處左方之原告，致原告
    受有左腓骨骨折、左第四蹠骨骨折、右膝及右腿挫傷等傷害
    。
  (二)被告上開過失傷害行為，業經臺灣臺北地方法院96年度交易
    字第559號、本院96年度交上易字第424號刑事判決判處有罪
    確定。
四、查被告於96年1月15日下午5時20分許，駕駛車號7895-DF號
    自小客車，沿臺北縣新店市○○路99號景文技術學院，欲左
    轉進入停車場時，原應注意車前狀況，並隨時採取必要之安
    全措施，而依當時情形，並無不能注意之情事，竟疏於注意
    ，貿然左轉，撞及站在停車場入口處左方之原告，致原告受
    有左腓骨骨折、左第四蹠骨骨折、右膝及右腿挫傷等傷害之
    事實，業據提出財團法人佛教慈濟醫院新店分院診斷證明書
    為證，並有刑事案件所附之現場照片及現場示意圖可佐，復
    為被告所不爭執，又，被告所為過失傷害刑事責任，業經台
    灣台北地方法院96年度交易字第559號、本院96年度交上易
    字第424號刑事判決判處有期徒刑3月，減為有期徒刑1月又
    15日，如易科罰金以新台幣1000元折算1日確定在案，此有
    該案卷可稽，故原告主張被告有過失傷害之侵權行為，乃信
    而有徵，堪以採信。
五、按因故意或過失，不法侵害他人之權利者，負損害賠償責任
    。不法侵害他人之身體或健康者，對於被害人因此喪失或減
    少勞動能力或增加生活上之需要時，應負損害賠償責任。不
    法侵害他人之身體、健康者，被害人雖非財產上之損害，亦
    得請求賠償相當之金額，民法第184條第1項、第193條第1項
    、第195條第1項定有明文，是以原告依侵權行為之法律關係
    請求被告賠償其損害，自屬有據，茲就原告請求之金額應否
    准許，審酌如下：
  (一)工作損失356,436元及出版書籍損失50,064元，合計406,500
    元部分：
  1.原告受傷前在台北縣私立開明高級工業學校兼任教師，每月
    所得為13,472元，寒假期間仍全額領取薪資，有該校97年4
    月17日開人字第0970001168號函文在卷可按 (參本院卷第27
    頁)；另其在景文科技大學兼任餐飲系老師，每學期有4.5月
    鐘點費 (寒假期間自96年1月16日至2月28日)，於96年1月間
    鐘點費領取9,840元，95學年度第2學期，原告因受傷無法上
    課，委請其他老師代課，故96年3月至5月均無鐘點費收入之
    情形，亦有該校函文暨行事曆在卷可按 (參本院卷第39至43
    頁)；再原告受傷後，其原在台北市私立楊桃烹飪短期補習
    班上課之96年1月13日蛋糕基礎課程及96年1月14日開課之中
    式麵食加工課程無法繼續上課而中斷，另請其他老師代課，
    於受傷期間原已招生之課程如烘焙食品丙級證照班等亦因而
    停止招生，其於該補習班94年度收入696,000元，每月平均
    收入58,000元、95年度收入607,000元，每月平均收入50,58
    3元等情，亦有該補習班97年5月22日楊桃外字第097052201
    號函及薪資明細、扣繳憑單在卷可按 (參本院卷第46頁至第
    49頁)，是以，原告於受傷前每月收入合計73,895元，至其
    餘收入如景文科技大學每月訓練費27,000元、開明工商車馬
    費4,000元及社團指導費每月4,000元，或因非固定收入，或
    係補助交通支出，則不予計入薪資所得，故原告得請求3個
    月之薪資損失合計221,685元 (即73,895×3＝221,685元)。
  2.出版書籍損失50,064元
    原告主張其於受傷前與膳書房文化事業有限公司 (下稱膳書
    房公司)已談妥出版書籍，受傷後因無法繼續履行契約，雙
    方同意解約 (按即終止)，伊受有返還該公司已預付版稅50,
    064元之損失等情，固據提出合約書及同意書影本各一紙為
    證，惟為被告所否認，按，原告與膳書房公司出版合約第7
    條固約定乙方 (即原告)應於拍攝完畢日起3個月內將本著作
    物原稿整理齊全交由甲方 (即膳書房公司)編輯製作…等語
    ，原告並收受扣除稅金後45,033元酬勞，嗣雙方於以原告受
    傷為由終止契約 (參附民卷第41頁至第46頁)，惟，原告受
    傷時間為96年1月15日，且其看護期間僅需3個月 (參下述)
    ，而其與膳書房公司訂約並收受酬勞之時間為96年11月25日
    (出版權期間自96年10月1日至106年10月1日)，縱自看護期
    間後開始計算迄至收受預付版稅時亦有7個月之時間，於此
    期間內原告得完成合約，故其與膳書房公司雙方終止合約之
    事由，與本件難認有因果關係，此部分損失自不得向被告請
    求。
  3.原告得請求之金額：
    原告因本件事故，確受有工作損失，已如前述，故原告得請
    求工作損失為221,685元 (即73,895×3＝221,685元)，逾此
    部分之請求即無理由。
  (二)醫療及交通費用20,942元（被告支付2,146元部分已扣除)部
    分：
  1.原告主張因被告之侵權行為致伊受有左腓骨骨折、左第四蹠
    骨骨折、右膝及右腿挫傷等傷害，計支出醫藥費17,088元，
    被告則抗辯醫藥費中崇德整骨所部分，原告未能證明，不應
    請求云云，查原告至財團法人佛教慈濟綜合醫院台北分院看
    診支出醫療費用3,388元及購買石膏鞋支出250元部分，業據
    提出該醫院醫療費用收據7紙、統一發票1紙為證，此部分為
    醫療所必須，爰准許之。另至桃園縣龜山鄉○○路○段1069
    號金峰堂國術館看診支出1,950元部分，固提出收據1紙為證
    ，然未能提出醫師證明係屬醫療所必須，不予准許；又，至
    崇德整骨所7,000元部分，原告僅提出廣告單資為證明，並
    未提出確受診療之證明，請求即失所依據。再，購買維骨力
    4,500元部分，據原告所稱因醫院不給付，其自行到藥房購
    買使用（參本院卷第14頁)，足見此部分無醫師處方箋，非
    醫療上所必須，故醫療費用部分，原告得請求者為1,492元
    (即3,638元扣除原告自認被告已支付2,146元，為1,492元)
    ，逾此部分之請求則不應准許。
  2.原告主張伊就醫期間須以計程車代步往返醫院，另為中醫治
    療亦以計程車代步，往返台北縣土城市崇德整骨所，車資支
    出合併請求6,000元，並提出計程車收據7紙為證，惟為被告
    所否認，並抗辯稱原告受傷後，1月15日由救護車送至醫院
    ，後由一位男士接回家中，1月17、24、31日亦由該男士接
    送，並無計程車車資之支出等語，查，原告受傷後對其行動
    能力或走路受重大影響，依財團法人佛教慈濟綜合醫院台北
    分院（下稱慈濟醫院台北分院）97年4月24日慈新醫文字第
    970441號函以：需石膏保護，拐杖助行，專人照顧3個月等
    語 (參卷第29頁)，顯示原告之生活起居既未能自理，於就
    診期間，有搭乘計程車往返之必要，所為請求，即有依據，
    是以就其中6張計程車收據5,400元部分，既係至慈濟醫院台
    北分院就診，所請應予准許，另就至台北縣土城市崇德整骨
    所部分，如上述，原告既未能提出確受診療之證明，其請求
    計程車費700元之支出，同失所依據，不應准許。
  3.依上，原告得請求醫療及交通費用合計6,892元 (1,492+5,4
    00＝6,892元)，逾此部分請求為無理由，不應准許。
  (三)看護費用75,000元部分：
  1.查原告受傷後，因行動不方便，飲食、生活起居須他人協助
    ，確有看護之必要，其由其子代為看護，支付看護費75,000
   元，有其提出之收據4紙在卷可按 (參附民卷第18頁至第22頁
    )，被告固抗辯原告無須看護，且其子無看護專業人員資格
    ，是否有金錢支出待確認等語 (參本院卷第8頁)，然原告確
    需看護 (詳後述)，看護人員並非一定須具備如何之資格始
    可，又原告與其子間，縱如被告所辯無金錢支付云云屬實，
    然親子間基於親情而為看護所付出之勞力，並非不能評價為
    金錢，只因兩者身分關係密切而免除支付義務，此種親屬間
    基於身分關係之恩惠，自不能加惠於加害人即被告，此時雖
    無現實看護費之支出，仍應衡量及比照僱用職業看護之情形
    ，認被害人即原告受有相當於看護之損害，得向被告請求賠
    償，始符合公平正義原則。
  2.本院函請財團法人佛教慈濟綜合醫院台北分院有關原告之看
    護情形，依該院97年4月24日慈新醫文字第970441號函 ( 參
    卷第29頁)以：需石膏保護，拐杖助行，專人照顧3個月等語
    ，明白表示原告受傷後需看護之情況，是以原告之主張即有
    理由。
  3.看護費用：
    按公立醫院全日看護費為2,000元，已為眾所週知之事，原
    告受傷由其子代為看護，此種親屬間基於身分關係之恩惠，
    自不能加惠於加害人即被告，已如前述，爰衡量僱用職業看
    護之情形，認原告請求以每月25,000元為請求，尚屬合理，
    故被告抗辯看護費過高，每月以17,000元為準，即無可採。
  4.依上述，原告得請求之看護費用為75,000(即25,000元x3＝
    75,000元)。
  (四)慰撫金300,000元部分：
    按慰撫金之賠償應斟酌雙方身分、資力與加害程度，及其他
    各種情形核定相當數額。查原告受有如上所述之傷害，生理
    及精神上相當痛苦，自屬必然。又原告受聘為景文科技大學
    兼任講師級專業技術人員及私立開明工商職業學校指導老師
    (參台北地院刑事卷96年度交易字第559號卷第36頁、第31頁
    )，有正常之工作及收入，被告行為時之教育程度為技術大
    學在學學生 (其於言詞辯論時稱已考上研究所)，目前課餘
    另兼打工，收入不高，爰斟酌兩造當事人之教育程度、身分
    、地位及經濟能力等一切情狀，本院認原告請求被告賠償其
    非財產上之損害，於150,000元之範圍內洵屬適當，逾此範
    圍之請求，難謂正當，不應准許。
  (五)綜上，原告得請求之金額為453,577元 (即221,685元＋6,89
    2元＋75,000元＋150,000元＝453,577元)。
八、綜上所述，原告本於侵權行為之法律關係，請求被告給付45
    3,577元及自97年1月24日 (即97年1月23日訴狀送達之翌日)
    起，至清償日止，按週年利率5%計算之利息部分，為有理由
    ，應予准許。逾此所為請求，為無理由，應予駁回。又原告
    之請求未逾150萬元，不得上訴第三審，本院判決即告確定
    ，原告請求供擔保為假執行，即無必要，併予說明。
九、本件事證已臻明確，兩造其餘主張與舉證，經審酌核與判決
    結果不生影響，爰不逐一論述，併此敘明。
十、據上論結，本件原告之訴，為一部有理由，一部無理由，依
    民事訴訟法第79條，判決如主文。
中    華    民    國    97    年    7     月    15    日
                    民事第十五庭
                        審判長法  官  林恩山
                              法  官  陳雅玲
                              法  官  黃國忠
正本係照原本作成。
不得上訴。
中    華    民    國    97    年    7     月    15    日
                              書記官  李明昇


司法院資訊處製作；財團法人民間司法改革基金會備份。
